【裁判字號】    95,再抗,44
【裁判日期】    951213
【裁判案由】    土地所有權移轉登記
【裁判全文】
臺灣高等法院民事裁定                  95年度再抗字第44號
聲  請  人    乙  ○
              丙○○
上列聲請人與相對人甲○○間因土地所有權移轉登記事件，聲請
人對於中華民國95年3月21日本院95年度再抗字第14號等確定裁
定，聲請再審，本院裁定如下：
  主  文
聲請駁回。
聲請費用由聲請人負擔。
    理  由
一、聲請人聲請意旨略以：第三人林阿俊原係坐落宜蘭縣宜蘭市
    ○○段9-2地號土地之共有人，應有部分6分之1（下稱系爭
    土地），聲請人之被繼承人趙黃性涼則向林阿俊承租系爭土
    地建屋。嗣系爭土地經原法院民事執行處57年民執字第1826
    號強制執行事件查封拍賣，並由相對人拍定，趙黃性涼即依
    土地法第104條之規定，主張就拍賣之土地有優先承購權，
    而與相對人於本院59年上字第2689號事件成立訴訟上和解，
    相對人同意趙黃性涼就系爭土地有優先承買權存在。惟因原
    法院民事執行處誤算，僅由趙黃性涼優先承購系爭土地應有
    部分7,530分之99，其餘應有部分7,530分之1,156，竟由相
    對人取得所有權，且相對人於民國（下同）70年7月7日竟將
    該部分之系爭土地贈與劉簡玉子，聲請人則依民法第244條
    規定，請求撤銷相對人與劉簡玉子間之贈與行為，並塗銷劉
    簡玉子所為之所有權移轉登記，並獲得勝訴判決確定，詎劉
    簡玉子未辦理塗銷登記，反於84年間將該部分系爭土地移轉
    登記予林良雄、林淵源，然上開撤銷贈與行為之判決屬於形
    成判決，於判決確定時，該部分系爭土地之所有權當然應回
    復為相對人所有，因而聲請本件再審，聲明：(一)本院95年度
    再抗字第14號確定裁定（下稱原確定裁定）、95年度再抗字
    第10號、94年度再抗字第69號、94年度再抗字第24號、94年
    度再抗字第11號、94年度再抗字第2號、93年度再抗字第81
    號、93年度再抗字第71號、93年度再抗字第62號、93年度再
    抗字第51號、93年度再抗字第25號、92年度再抗字第128號
    、92年度再抗字第43號、91年度再抗字第164號、91年度再
    抗字第145號、91年度再抗字第104號、91年度再抗字第62號
    、91年度再抗字第35號、90年度抗字第1254號及台灣宜蘭地
    方法院（下稱宜蘭地院）89年度訴字第157號確定裁定均廢
    棄。(二)宜蘭地院89年度訴字第157號民事裁定及本院90年度
    抗字第1254號民事裁定准予開始再審。(三)請求判決相對人應
    就坐落宜蘭縣宜蘭市○○段19-10、9-14地號土地內應有部
    分403,727分之678,527，面積79.13平方公尺，以新台幣4,6
    05.6元之價金，與聲請人訂立書面買賣契約，並將此部分土
    地辦理所有權移轉登記為聲請人公同共有。
二、按對於確定裁定聲請再審，非主張該裁定有民事訴訟法第49
    6條第1項或第497條之情形者，不得為之，此觀同法第507條
    規定自明。又依民事訴訟法第507條準用同法第501條第1項
    第4款之規定，聲請再審應表明再審之理由，所謂表明再審
    理由，係指必須敘明確定「裁定」有何合於法定再審事由之
    具體情形而言，否則其聲請即屬不合法，且毋庸命其補正，
    即得逕行駁回之（最高法院60年台抗字第688號、64年台聲
    字第76號判例意旨參照）。又當事人提起再審之訴或聲請再
    審，雖聲明係對某件再審判決或裁定為再審，但審查其再審
    訴狀理由，實為指摘原確定裁判或前次之再審裁判如何違法
    ，而對該聲明不服之再審判決或裁定，則毫未指明有如何法
    定再審理由。此種情形，可認為未合法表明再審理由，逕以
    其再審（再審之訴或聲請再審）為不合法駁回之（最高法院
    69年度第3次民事庭會議決定(一)參照）。
三、經查，聲請人與相對人間因土地所有權移轉登記事件，已經
    宜蘭地院89年度訴字第157號及本院90年度抗字第1254號裁
    定確定，嗣聲請人陸續對上開確定裁定聲請再審，本院依序
    以91年度再抗字第35、62、104、145、164號、92年度再抗
    字第43、128號、93年度再抗字第25、51、62、71、81號、9
    4年度再抗字第2、11、24、69號、95年度再抗字第10號等確
    定裁定及原確定裁定，予以駁回。茲聲請人復就原確定裁定
    及如聲明所載之其他確定裁定，聲請再審，則聲請人應先表
    明原確定裁定有何合於法定再審事由之具體情形，經本院認
    有再審理由後，本院始須就其餘確定裁定依序回溯審究其是
    否具有再審事由，否則，仍難認本件再審聲請為合法。經核
    聲請人所提出之再審理由，均仍係對宜蘭地院89年度訴字第
    157號及本院90年度抗字第1254號確定裁定加以指摘，而非
    係就原確定裁定有何合於民事訴訟法第496條第1項第13款規
    定再審事由之具體情事加以敘明，揆諸前開說明，自難認其
    再審之聲請為合法。
四、據上論結，本件再審之聲請為不合法，爰裁定如主文。
中    華    民    國    95    年    12    月    13    日
                    民事第四庭
                        審判長法  官  張劍男
                              法  官  彭昭芬
                              法  官  郭松濤
正本係照原本作成。
如不服本裁定，應於收受送達後10日內向本院提出抗告狀，並應
繳納抗告費新台幣１千元。
中    華    民    國    95    年    12    月    13    日
                              書記官  方素珍


司法院資訊處製作；財團法人民間司法改革基金會備份。
